【裁判字號】    98,消債更,173
【裁判日期】    981105
【裁判案由】    聲請更生程序
【裁判全文】
臺灣彰化地方法院民事裁定           98年度消債更字第173號
聲  請  人
即  債務人  丙○○
上列當事人聲請消費者債務清理事件，本院裁定如下：
    主  文
聲請駁回。
聲請費用新臺幣壹仟元由聲請人負擔。
    理  由
一、按債務人不能清償債務或有不能清償之虞者，得依本條例所
    定更生或清算程序，清理其債務，消費者債務清理條例第3
    條定有明文。又聲請更生或清算不合程式或不備其他要件者
    ，法院應以裁定駁回之，但其情形可以補正者，法院應定期
    間先命補正，復為同條例第8 條所明定。次按更生之聲請有
    債務人經法院通知，無正當理由而不到場，或到場而不為真
    實之陳述，或拒絕提出關係文件或為財產變動狀況之報告之
    情形者，應駁回之，消費者債務清理條例第46條第3 款亦有
    明文。
二、本件聲請人聲請意旨雖以：聲請人債務總額達新臺幣（下同
    ）3,315,185 元，其中無擔保債務額為1,815,185 元，但財
    產總額僅有50,000元，有不能清償債務之情事，故消費者債
    務清理條例施行後，乃於民國97年8 月22日提出債權人清冊
    等資料，以書面向最大債權金融機構甲○○○保險股份有限
    公司（下稱甲○○○）請求共同協商債務清償方案，惟因聲
    請人每月工作收入僅18,000元，縱加上自己及2 女兒每月殘
    障津貼共10,000元，合計亦僅28,000元，扣除其每月固定支
    出（繕食費3,600 元、交通費1,500 元、水電瓦斯費約2,00
    0 元、勞健保費350 元、房屋貸款12,000元、雜費1,500 元
    及配偶、幼子扶養費5,000 元，合計25,950元）後，僅餘2,
    050 元，已無力負擔甲○○○提出分180 期、年息0%、每期
    9,395 元之協商條件，致協商不成立。而債務人無擔保或無
    優先權之債務總額未逾12,000,000元，復未經法院裁定開始
    清算程序或宣告破產，爰向本院聲請更生等語。
三、惟查：
  (一)聲請人以上詞主張無力負擔甲○○○所提出分180 期、年息
    0%、每期9,395 元之協商條件，固提出債權人清冊、生活必
    要支出清單、財團法人金融聯合徵信中心當事人查詢個人資
    料回覆書影本、財政部臺灣省中區國稅局95、96年度綜合所
    得稅各類所得資料清單、財產歸屬資料清單、在職證明影本
    、薪資明細影本、中華民國身心障礙手冊影本、支出單據影
    本、存摺明細影本、汽車行車執照影本及全國財產稅粽歸戶
    財產查詢清單為據。然就本院函請其提出非強制保險資料及
    保單價值乙項，卻始終未予陳明，僅提出郵政簡易壽險保險
    單影本及甲○○○保險明細電腦列印資料，嗣經本院依債權
    金融機構提出之聲請人信用卡刷卡資料，分別向甲○○○、
    英屬百慕達商友邦人壽保險股份有限公司臺灣分公司、台灣
    人壽保險股份有限公司及中華郵政股份有限公司函詢聲請人
    之投保狀況、始查知聲請人於該四家保險公司仍有多筆保險
    契約繼續投保繳費中，且於扣除保單質借後之保單價值合計
    仍達275,919 元，每年應繳保險費總金額更逾26萬元，即使
    僅以保險費採月繳且迄查詢日每月仍正常繳費之保險費計算
    ，其每月所繳保險費金額合計亦達11,010元，有各該保險公
    司之回函附卷可稽。則倘聲請人真如其所陳，每月收入扣除
    必要性支出後僅餘2,050 元可支用，其如何繳納迄目前仍在
    繳納之每月11,010元保險費？又倘其可繳納該等保險費，何
    以不能負擔甲○○○提出分180 期、年息0%、每期僅9,395
    元之協商條件？而本院就此疑問函請聲請人於5 日內提出說
    明，函文已於98年10月22日送達聲請人，有本院送達證書在
    卷可憑，然聲請人迄今均未提出任何說明及資料供本院參酌
    ，益徵其可疑。可知，聲請人不但未據實陳述其財產狀況，
    隱瞞上開相當金額之保單價值，且對於收入來源及支出負擔
    之陳述亦有不實之情形。是本院審酌上情，認聲請人陳稱其
    係因無力負擔甲○○○提出之協商條件，始致協商不成立等
    語，難以憑採。聲請人既非無能力負擔甲○○○提出之協商
    條件，自難認其已該當消費者債務清理條例第3 條所規定「
    不能清償債務或有不能清償之虞」之要件。
  (二)況聲請人除就本院上開函詢之財產及收入狀況不為陳述報告
    外，因聲請人所陳報房屋貸款支出之貸款，係由聲請人母親
    於94年6 月8 日提供伊所有之房、地設定最高限額抵押權予
    甲○○○為擔保，供聲請人向係甲○○○借款150 萬元；另
    因與聲請人同住之人，除父母、配偶、2 名女兒及1 名幼子
    外，尚有已成年之胞弟乙○○及長子謝友德（此均為聲請人
    所自承，並有土地、建物登記謄本影本及戶籍謄本附卷可憑
    ），本院為查明聲請人所陳報必要性支出金額之合理性、必
    要性及其財產變動狀況，曾分別多次發函要求聲請人就上開
    150 萬元之貸款時間、目的、資金流向，及乙○○、謝友德
    之工作收入、家庭費用分擔狀況為說明，並提出相關文件，
    然聲請人收受通知後迄今始終拒絕為任何說明，亦未提出任
    何文件資料到院，有本院98年7 月31日、98年8 月20日、98
    年9 月22日、98年10月21日函文及各該函文之送達證書在卷
    可按。是聲請人有消費者債務清理條例第46條第3 款規定「
    經法院通知，無正當理由拒絕提出關係文件或為財產變動狀
    況之報告」之情形，至堪確定。
  (三)綜上，聲請人既不具消費者債務清理條例第3 條「有不能清
    償債務或有不能清償之虞」之更生要件，且無從補正，又有
    同條例第46條第3 款「經法院通知，無正當理由拒絕提出關
    係文件或為財產變動狀況之報告」，依法應予駁回之情形，
    自應認其更生聲請為無理由。
四、從而，本件聲請人更生之聲請，應予駁回，爰裁定如主文所
    示。
中    華    民    國    98    年    11    月    5     日
                  民事第一庭  法  官  吳永梁
以上正本係照原本作成。
如對本裁定抗告，須於裁定送達後10日內向本院提出抗告狀，並
繳納抗告費新臺幣1,000元。
中    華    民    國    98    年    11    月    5     日
                              書記官  陳美敏


司法院資訊處製作；財團法人民間司法改革基金會備份。
